臺灣板橋地方法院交通事件裁定　　　　99年度交聲字第3359號
原處分機關　交通部公路總局臺北區監理所板橋監理站
異　議　人
即受處分人　陳鴻文
上列異議人即受處分人因違反道路交通管理處罰條例案件，對於
交通部公路總局臺北區監理所板橋監理站於民國99年10月6 日所
為之板監裁字第裁41-A01XBS619號裁決處分，聲明異議，本院裁
定如下：
    主  文
異議駁回。
    理  由
一、原處分意旨略以：異議人即受處分人陳鴻文於民國99年10月
    4 日17時7 分許，騎乘車牌號碼WTS-027 號輕型機車，行經
    臺北市○○路○ 段時，因有「駕駛執照吊扣期間駕駛機器腳
    踏車」之違規事實，為臺北市政府警察局大同分局員警當場
    掣單舉發。嗣原處分機關乃依道路交通管理處罰條例第21條
    第1 項第5 款、第4 項（裁決書漏載第4 項）、第67條第3
    項（裁決書漏載此條項）規定，裁處受處分人罰鍰新臺幣（
    下同）6,000 元，並吊銷其駕駛執照，1 年內不得考領駕駛
    執照。
二、聲明異議意旨略以：伊前因違反道路交通管理處罰條例第35
    條第1 項第1 款規定遭裁處吊扣駕照時，原處分機關並未將
    汽、機車駕照同時吊扣，雖駕駛執照吊扣執行單有加註「重
    型機車駕駛執照吊扣期間不得持汽車駕駛執照駕駛輕型機車
    」字樣，惟伊屬身心障礙者，較無法同正常人一般辨識；又
    依道路交通管理處罰條例第3 條第8 項關於「車輛」之定義
    ，行政機關於執行吊扣駕照時，理應全面吊扣汽車駕照，而
    非重型機車駕照，如未吊扣汽車駕照，似乎表示行政機關允
    許駕駛汽車，此顯然與立法意旨有所衝突。為此爰依法聲明
    異議，請求撤銷原處分云云。
三、按汽車駕駛人，駕駛執照吊扣期間駕駛小型車或機器腳踏車
    者，處6,000 元以上12,000元以下罰鍰，當場禁止其駕駛，
    並吊銷其駕駛執照；又汽車駕駛人，曾依本條例其他各條規
    定吊銷駕駛執照者，1 年內不得考領駕駛執照，道路交通管
    理處罰條例第21條第1 項第5 款、第4 項、第67條第3 項分
    別定有明文。
四、經查：
  (一)異議人於98年10月7 日因酒後騎乘輕型機車，經警攔查施以
    酒精濃度測試，發現其酒精濃度超過規定標準，嗣經交通部
    公路總局臺北區監理所板橋監理站於99年4 月16日以板監裁
    字第裁41-C00000000號裁決書裁處罰鍰45,000元，吊扣普通
    重型機車駕駛執照1 年，該裁決書於同日送達異議人，異議
    人復於同日將其普通重型機車駕駛執照交由該監理站吊扣，
    並取得駕駛執照吊扣執行單，其吊扣期間自99年4 月16日起
    至100 年4 月15日止等情，為異議人所不爭執，並有前開裁
    決書、交通部公路總局臺北區監理所板橋監理站送達證書、
    駕駛執照吊扣執行單、異議人汽車、機車駕照基本資料等附
    卷可參；而異議人就上開裁決處分，並未提出任何異議，姑
    不論前開裁決處分就異議人酒後騎乘輕型機車之違規行為施
    以吊扣重型機車駕照之作法與本院審理相類事件時向來所採
    之法律意見相左，惟異議人既未就前開行政處分依法聲明異
    議，行政機關又未主動撤銷前開行政處分，再審酌該行政處
    分之作成，亦無行政程序法第111 條所定行政處分當然無效
    之情形，依行政程序法第110 條第3 項之規定，該行政處分
    既未經撤銷、廢止，或未因其它事由而失效，其效力自屬繼
    續存在。從而，前案所為之吊扣異議人普通重型機車駕駛執
    照之行政處分既仍屬有效存在，本院自應將其存在及內容視
    為本件異議之前提既存事實，而作為本件裁判之基礎。
  (二)復按94年12月14日修正，並自95年3 月1 日施行前之道路交
    通管理處罰條例第68條規定：汽車駕駛人因違反本條例及道
    路交通安全規則之規定，受吊扣或吊銷駕駛執照處分時，吊
    扣或吊銷其持有各級車類之駕駛執照，其所指「吊扣或吊銷
    各級車類之駕駛執照」，除指道路交通安全規則第53條分類
    所指之駕駛執照外，亦應包括第61條所准予駕駛較低級車類
    之駕駛資格。故重型機車駕駛人其駕駛執照如經吊扣處分，
    雖其仍持有汽車駕駛執照，且道路交通安全規則第61條第1
    項第4 款亦規定：「已領有小型車駕駛執照者，得駕駛輕型
    機器腳踏車」，然其駕駛輕型機車之資格既已依上開道路交
    通管理處罰條例第68條及道路交通安全規則第61條第1 項第
    5 款之規定，因吊扣重型機車駕照之同時亦受吊扣，即不因
    其另擁有汽車執照而解除（交通部89年2 月29日交路字第
    002125號函參照）。嗣道路交通管理處罰條例第68條於94年
    12月14日修正，並自95年3 月1 日施行。修正時考量原條文
    之立法理由在於違規行為對道路交通秩序之維持及道路交通
    安全已生較大之影響，故規定吊扣或吊銷其持有各級車類之
    駕駛執照，以限制其繼續駕車行駛道路之權利，因係屬駕駛
    行為之限制，從而並不因所持駕駛執照種類不同而有所差異
    。然於修正上述條文時，因一併考量「原條文將違法或違規
    駕駛人所持有各級車類之駕駛執照一併吊扣或吊銷，失之過
    酷，影響人民工作及生活甚鉅」，故修正後之道路交通管理
    處罰條例第68條則改為「汽車駕駛人，因違反本條例及道路
    交通安全規則之規定，受吊銷駕駛執照處分時，吊銷其持有
    各級車類之駕駛執照」，亦即將道路交通管理處罰條例第68
    條原有條文中之「吊扣或」3 字予以刪除。參酌上揭立法過
    程暨立法理由，可知最終條文係採折衷之見解而有意排除吊
    扣駕駛執照，亦即於吊銷駕駛執照時，仍著重於違規行為影
    響道路交通秩序與安全較鉅，故吊銷行為人持有之各級車類
    駕駛執照，以完全限制其繼續駕車行駛道路之權利；然於吊
    扣駕駛執照時，則因違規行為影響道路交通秩序與安全較為
    輕微，考量對於人民工作及生活之程度，應僅吊扣行為人違
    法或違規當時所駕駛車輛層級之駕駛執照。則就此修法過程
    以觀，雖現行道路交通管理處罰條例第68條已排除吊扣駕駛
    執照應一併吊扣其所持有各級車類之駕駛執照，惟若細酌上
    開修法過程以及理由，可知該條文之所以刪除關於吊扣之情
    形，主要係因違規人於持有較高級之駕駛執照（如大客車）
    ，若於駕駛次級之車輛（如自小客車）違規，須遭吊扣次級
    駕駛執照時，因監理機關採「一照管理原則」，致違規人無
    次級之駕駛執照（即自小客車）可供吊扣，於此情形若逕而
    吊扣其較高級之駕駛執照（即大客車），恐對人民之生活工
    作權產生重大影響，是該吊扣駕駛執照之效力範圍始應受限
    。而違規人駕駛較高級之車種（如大客車或重型機車）因違
    規而遭吊扣較高級之駕駛執照（即大客車或重型機車），依
    道路交通安全規則第61條第1 項各款之規定，應一併限制其
    駕駛次級車輛之資格（如吊扣大客車一併限制其駕駛自小客
    車之資格，而吊扣重型機車駕駛執照，亦一併限制其駕駛輕
    型機車之資格），尚與上述影響人民之生活工作權無涉。且
    若於吊扣重型機車駕駛執照之情形，仍許駕駛人得持普通小
    型車駕照駕駛輕型機器腳踏車，豈非任由人民依脫法之方式
    致原吊扣重型機車駕駛執照之行政處分無法產生其應有效力
    。則道路交通管理處罰條例中吊扣重型機器腳踏車駕駛執照
    之規定即形同具文，當非立法本意。
  (三)準此，本件受處分人雖另考領有小型車駕駛執照，惟依上開
    說明，其普通重型機車之駕駛執照既遭吊扣，依立法及行政
    處分之目的，即係限制受處分人駕駛普通重型機車及較次級
    之輕型機車之資格，亦即於普通重型機車駕駛執照遭吊扣期
    間，不得騎乘重型機車及輕型機車。是以，異議人於普通重
    型機車駕駛執照遭吊扣期間即99年10月4 日，仍騎乘輕型機
    車，其有違反道路交通管理處罰條例第21條第1 項第5 款規
    定之事實，至為明確，自應依相關規定裁罰。況原處分機關
    所製作送達予受處分人之駕駛執照吊扣執行單，亦有明載：
    「重型機車駕駛執照吊扣期間不得持汽車駕駛執照駕駛輕型
    機車」等文字，有原處分機關99年4 月16日板監稽違字第C0
    0000000-0 號駕駛執照吊扣執行單在卷可查，該記載內容明
    確、清晰，且於開頭尚加註「※」字樣提醒受處分人注意，
    凡係經考領合格駕駛執照之人，僅須稍加留意即可知悉上開
    說明意涵，異議人既係考領有合格駕駛執照之人，自不得以
    其係身心障礙者，而委稱不知。
五、綜上所述，原處分機關以異議人有「駕駛執照吊扣期間駕駛
    機器腳踏車」之違規事實，據以援引上開道路交通管理處罰
    條例之規定，裁處異議人罰鍰6,000 元，並吊銷其駕駛執照
    ，1 年內不得考領駕駛執照，核無違誤。本件異議人之異議
    為無理由，應予駁回。
據上論斷，應依道路交通事件處理辦法第18條，裁定如主文。
中    華    民    國    100     年    2     月    25  日
                      交通法庭  法  官  陳正偉
上列正本證明與原本無異。
如不服本裁定，應於裁定送達後五日內敘明抗告理由，向本院提
出抗告狀。
                                書記官  許慧禎
中    華    民    國    100     年    2     月    25  日